【裁判字號】    91,上訴,1047
【裁判日期】    920617
【裁判案由】    違反選舉罷免法
【裁判全文】
臺灣高等法院高雄分院刑事判決          九十一年度上訴字第一四七號
    上  訴  人  台灣高雄地方法院檢察署檢察官
    被      告  甲○○
    選任辯護人  江雍正律師
                陳慧錚律師
                吳世敏律師
右上訴人因被告違反公職人員選舉罷免法案件，不服臺灣高雄地方法院九十一年度訴
字第一八三號中華民國九十一年五月十七日第一審判決（起訴案號：臺灣高雄地方法
院檢察署九十年度選偵字第八二號），提起上訴，本院判決如左：
      主      文
原判決撤銷。
甲○○對於有投票權之人，交付不正利益，而約其投票權為一定之行使，處有期徒刑
陸月，如易科罰金，以參佰元折算壹日。
      事      實
一、甲○○係高雄市南區第五屆立法委員候選人林宏宗競選總部之執行長，於民國（
    下同）九十年十一月二十三日第五屆立法委員競選活動期間，以吳麥文教基金會
    及山芙蓉渡假大酒店之名義，邀集李銘億、許美完夫妻，及台灣電力公司南部發
    電廠、大林發電廠之員工及工會幹部胡金順、葉振柏、黃然欣、蕭永洲、賴竹雄
    、洪道夫、何明聰、唐中翼、毛瑞國等有投票權之人及蔡達夫暨多名不詳姓名者
    共二十四人，於當日晚上七時許，在高雄市○○路三十八號地下室「壹子翔海鮮
    餐廳」飲宴，席開三桌，共花費新台幣（下同）一萬四千九百二十元（公訴意旨
    誤為一萬四千九百二十六元），而以餐飲之不正利益，而約李銘億等有投票權之
    人，為投票權一定之行使，投票支持立法委員候選人林宏宗。嗣為法務部調查局
    高雄市調查處循線查獲。
二、案由法務部調查局高雄市調查處移送台灣高雄地方法院檢察署檢察官偵查起訴。
      理      由
一、訊據被告甲○○否認有前開犯行，辯稱：伊是曾文水庫山芙蓉渡假大酒店執行副
    總經理及吳麥文教基金會執行長暨立法委員林宏宗競選總部社團執行長，因伊得
    知台灣電力公司大林發電廠工會將於九十年十二月底召開幹部研習會，伊為推廣
    山芙蓉渡假大酒店之業務，透過李銘億夫婦邀請台電工會幹部聚餐招攬生意，與
    本次立委選舉無關，至於候選人林宏宗於宴會時到場，因林宏宗係山芙蓉渡假大
    酒店董事長，此次宴會前，伊曾報告林宏宗宴會之目的，故林宏宗到場向客人致
    意，又因正值立法委員競選期間，助選員緊隨候選人散發宣傳單，並非伊事先安
    排，伊並無行賄投票之意云云。
二、惟查：
  (一)被告透過李銘億、許美完夫婦，邀集台灣電力公司南部發電廠、大林發電廠之員
    工及工會幹部胡金順、葉振柏、黃然欣、蕭永洲、賴竹雄、洪道夫、何明聰、唐
    中翼、毛瑞國等人及蔡達夫暨不詳姓名者共二十四人，於九十年十一月二十三日
    晚上七時許，在上開「壹子翔海鮮餐廳」飲宴，席開三桌，共花費一萬四千九百
    二十元，由被告刷卡簽帳等情，為被告所供承，並據證人李銘億、許美完、葉振
    柏、賴竹雄、何明聰及蔡達夫、周麗珍等人證述明確，復有訂席表、日報表各一
    紙附卷可稽（偵查卷第四九、四九之一頁）。
  (二)證人即台灣電力公司南部發電廠工會幹部何明聰係經由許美完之邀，前往參加飲
    宴，事前並不知為何事聚餐等情，為何明聰所證實（偵查卷第五九頁反面）。何
    明聰並證稱「甲○○他是林宏宗競選總部執行長，當天有發一些競選文宣，希望
    我們能支持林宏宗」，「我並不知當天是為林宏宗助選才吃飯」（偵查卷第五九
    頁反面、第六十頁），「我們（指其與甲○○）是當天聚餐介紹後才認識，當場
    他有發林宏宗的文宣品，有叫我們支持林宗宏」（本院九十一年十一月十一日訊
    問筆錄）。何明聰在高雄市調查處應訊時，對於調查員所問「當天聚餐是要替國
    民黨籍立法委員候選人林宏宗助選拉票」及「在甲○○等人的帶領下，有喊林宏
    宗當選、當選」，亦答稱「可以這樣說」，「有啦」、此經本院調查時勘驗高雄
    市調查處訊問何明聰之錄影帶無訛，有勘驗筆錄在卷足憑。
  (三)證人即台灣電力公司大林發電廠員工葉振柏於高雄市調查處調查時，亦表示於前
    開飲宴中，有發給林宏宗之宣傳單及林宏宗之國會問政資料，有替林宏宗拉票；
    另證人即台灣電力公司電力修護處南部分處技術員蔡達夫（非該選區公民）於高
    雄市調查處調查時，就當日之餐，係「吃選舉飯」及發給林宏宗之宣傳單等情
    ，亦不諱言，有本院調查時勘驗高雄市調查處訊問葉振柏、蔡達夫之錄影帶之勘
    驗筆錄附卷可佐。
  (四)證人李銘億（銘億企業行負責人）、許美完、蔡達夫、林顯忠（台灣電力公司大
    林發電廠技術員，當日未參加）、賴竹雄（大林發電廠技術員）等人，雖又證稱
    ：因大林發電廠工會預定在山芙蓉渡假大酒店召開小組長幹部研習會，所以與甲
    ○○聯絡安排有關住宿事宜，席間有討論至山芙蓉渡假大酒店辦活動之事等情。
    惟林顯忠於檢察官偵查中證稱：「蔡某（指蔡達夫）說有一餐，叫我約一些同
    事去，其中有山芙蓉的人在場，順便商量一些研習會的事，後來同事回家表示都
    沒有談到研習會的事，此次吃飯大都是為林宏宗助選的事」等語（偵查卷第八二
    頁反面）。參以證人何明聰、葉振柏、蔡達夫之上開證言，本案係被告利用大林
    發電廠工會欲辦理研習會之機會，邀集李銘億、許美完、胡金順、葉振柏、黃然
    欣、蕭永洲、賴竹雄、洪道夫、何明聰、唐中冀及毛瑞國等人餐，席間散發林
    宏宗之文宣品，而請託參予餐之人投票給林宏宗，灼無可見。是證人李銘億、
    許美完、蔡達夫、林顯忠、賴竹雄所證當日聚餐係為聯絡辦理研習會事宜云云，
    不足為被告有利之認定。
  (五)被告邀集參予餐之人共有二十四人，席開三桌，花費一萬四千九百二十元，已
    如上述，以之核算，每人所得餐飲之不正利益為等值六百二十一元（不足一元者
    不計）。參予餐之人，其中蔡達夫係住高雄縣鳳山市，有其年籍資料在卷可按
    ，非高雄市南區之公民，另不詳姓名者多人，不能證明有投票權，故被告交付不
    正利益而約其投票支持林宏宗者，為其他李銘億、許美完、胡金順、葉振柏、黃
    然欣、蕭永洲、賴竹雄、洪道夫、何明聰、唐中翼及毛瑞國等人。
  (六)綜上所，本案事證已臻明確，被告所辯，顯係卸責之詞，殊無足採，其犯行洵
    堪認定。
三、查被告對於有投票權之人，交付不正利益，而約其投票權為一定之行使，核其所
    為，係犯公職人員選舉罷免法第九十條之一第一項之投票行賄罪。按投票行賄罪
    ，係侵害國家舉辦公職人員選舉之正確性，被告向多人交付不正利益，而約其投
    票權為一定之行使，仍屬單純一罪。
四、原審諭知被告無罪判決，尚有未洽。檢察官上訴意旨指摘原判決不當，為有理由
    ，自應將原判決撤銷改判。爰審酌被告罔顧政府端正選風之決心，向選區有投票
    權之人行賄，危害選舉之正確性，情節非輕，姑念所行賄之人數不多，交付之不
    正利益僅值六百二十一元，且被告此前並無不良紀錄，此有台灣高等法院被告全
    國前案紀錄表可稽，素行尚好等一切情狀，量處如主文所示之刑，並諭知易科罰
    金之折算標準。又被告交付餐飲之不正利益，已被受賄人食用而不存在，故毋庸
    宣告沒收，併予明。
五、公訴意旨另以：前開被告甲○○交付不正利益與有投票權之人，而約其投票支持
    林宏宗者，尚有蔡達夫、林顯忠及不詳姓名者多人云云。經查蔡達夫非高雄市南
    區之公民，在高雄市南區並無投票權，已如上述，另林顯忠當日並未參予餐，
    為林顯忠所陳明，其餘不詳姓名者多人，不能證明為高雄市南區公民。此部分不
    能證明被告犯罪，因公訴人以單純一罪起訴，故不另為無罪之諭知。
據上論斷，應依刑事訴訟法第三百六十九條第一項前段、第三百六十四條、第二百九
十九條第一項前段、公職人員選舉罷免法第九十條之一第一項、刑法第十一條前段、
第四十一條第一項、罰金罰鍰提高標準條例第二條，判決如主文。
本案經檢察官張其主到庭執行職務。
中    華    民    國     九十二     年       六       月     十  七     日
                              臺灣高等法院高雄分院刑事第五庭
                                  審判長法官  吳水木
                                        法官  趙文淵
                                        法官  洪慶鐘
右正本證明與原本無異。
如不服本判決應於收受本判決後十日內向本院提出上訴書狀，其未述上訴理由者，
並得於提起上訴後十日內向本院補提理由書狀（均須按他造當事人之人數附繕本)「
切勿逕送上級法院」。
                                      書記官  彭筱瑗
中    華    民    國     九十二     年       六       月     十九   日
附錄：本判決論罪科刑法條：
公職人員選舉罷免法九十條之一第一項：
對於有投票權之人，行求期約或交付賄賂或其他不正利益，而約其不行使投票權或為
一定之行使者，處五年以下有期徒刑，得併科新台幣四十萬元以上四百萬元以下罰金
。
                                                                        Ｆ


司法院資訊處製作；財團法人民間司法改革基金會備份。
